臺灣高等法院刑事裁定　　　　　　　　 96年度毒抗字第131號
抗　告　人　甲○○
上列抗告人因毒品危害防制條例案件，不服臺灣板橋地方法院中
華民國九十六年三月二十一日裁定（九十六年度毒聲字第五四二
號），提起抗告，本院裁定如下：
    主  文
抗告駁回。
    理  由
一、本件聲請意旨略以：被告甲○○基於施用第二級毒品安非他
    命之犯意，於民國九十五年十二月十六日凌晨三時十分許為
    警採尿回溯前九十六小時內某時，在不詳地點施用第二級毒
    品安非他命，嗣於九十五年十二月十五日晚上九時許，在臺
    北縣三峽鎮○○路○段七號七樓為警查獲，並扣得安非他命
    吸食器一組。經採尿送請臺灣檢驗科技股份有限公司鑑驗，
    呈安非他命類陽性反應，有濫用藥物尿液檢驗報告一紙附卷
    可稽，爰依毒品危害防制條例第二十條第一項及觀察勒戒處
    分執行條例第三條第一項規定，聲請裁定將被告送勒戒處所
    觀察、勒戒等語。
二、原裁定以：被告雖否認有於上揭時間施用第二級毒品安非他
    命之犯行，惟其於九十五年十二月十六日凌晨三時十分許為
    警採集其尿液，經檢送臺灣檢驗科技股份有限公司以酵素免
    疫分析法（ＥＩＡ）初驗，再以氣相層析質譜儀法（ＧＣ／
    ＭＳ）複驗結果，發現被告尿液呈安非他命類陽性反應，有
    該公司九十五年十二月二十五日濫用藥物尿液檢驗報告一紙
    在卷可稽。按甲基安非他命經口服投與後約７０％於二十四
    小時內自尿中排出，約９０％於九十六小時內自尿中排出，
    由於甲基安非他命成分之檢出與其投與方式、投與量、個人
    體質、採尿時問與檢測儀器之精密度等諸多因素有關，因此
    僅憑尿液中呈安非他命陽性反應，並無法確實推算吸食時間
    距採集時間之長短，惟依上述資料推斷，最長可能不會超過
    四日，亦經行政院衛生署藥物食品檢驗局八十一年二月八日
    （八一）藥檢一字第○○一一五六號函示明確。被告上開所
    採尿液送驗結果既有甲基安非他命陽性反應，且該結果復係
    採用氣相層析質譜儀法進行確認，已足排除被告因服用藥物
    導致呈毒品偽陽性反應之可能，顯見被告在經警採尿前回溯
    九十六小時內之某時點，確有施用毒品安非他命之事實，此
　  外，並有安非他命吸食器一組扣案可佐，是被告上開所辯，
    不足採信。爰依毒品危害防制條例第二十條第一項、觀察勒
    戒處分執行條例第三條第一項規定，裁定將被告送勒戒處所
    觀察、勒戒，經核並無違誤。
三、被告抗告意旨略以：（一）警方於九十五年十二月十六日未
    出示搜索票，亦未經抗告人同意，即逕行進入抗告人住宅內
    搜索，且當時亦無任何符合刑事訴訟法第一百三十一條規定
    得逕行搜索之情狀，故其搜索程序即屬違法，所扣押之物自
    不得作為不利於抗告人之證據。（二）警方於採集抗告人尿
    液時，於要求抗告人於標籤上簽名按指紋後，便將該標籤取
    走，並未當場將所採集之尿液封緘，故本件送驗尿液是否確
    為抗告人所有，以及送驗過程有無瑕疵，即有查明之必要。
    （三）警方於搜索及製作筆錄時，對抗告人及家人態度惡劣
    ，於抗告人家中搜索時，只顧及破案績效，卻未顧及抗告人
    年幼子女之反應，造成渠等心靈嚴重受創，至今無法平復云
    云。
四、惟查：
（一）按對於被告或犯罪嫌疑人之身體、物件、電磁紀錄及住宅
      或其他處所，必要時得搜索之；又有明顯事實足信為有人
      在內犯罪而情形急迫者，檢察官、檢察事務官、司法警察
      官或司法警察，雖無搜索票，得逕行搜索住宅或其他住所
      ；再搜索，經受搜索人出於自願性同意者，得不使用搜索
      票。但執行人員應出示證件，並將其同意之意旨記載於筆
      錄，刑事訴訟法第一百二十二條第一項、第一百三十一條
      第一項第三款、第一百三十一條之一分別定有明文。
      就被告指稱警方未出示搜索票，亦未經其同意，即逕行進
      入住宅搜索一節，惟本件係三峽派出所員警接獲報案稱被
      告沾染毒品情事，於上述犯罪時、地，前往被告家中訪查
      ，嗣經被告簽署自願受搜索同意書，同意警方進入其住宅
      搜索，並扣得安非他命吸食器一組，此有被告簽署之自願
      受搜索同意書在卷可稽。亦有證人即執行員警洪明仁於檢
      察官偵訊時證稱：「二十時五十分左右接獲勤務中心通報
      三峽鎮○○路○段七號七樓有人施用毒品及持有槍械，我
      即帶班與警員蔡文雄、李慶輝、林柏文前往查處，當時我
      們在鐵門外就直視被告坐著背向大門，坐在客廳沙發，正
      在修補安非他命的吸食器，在用乾膠黏貼吸食器，經敲門
      被告就開門，我們穿制服表明警察身份後，我們先目視現
      場吸食器，隨即以目視在大門後冰箱上有一個火車玩具上
      發現吸食器，裡面有安非他命的殘渣：：我們因為現場發
      現吸食器要附帶搜索，我們有告知她報案人說裡面有槍枝
      ，妳能不能讓我看一下，被告說可以，你們自己去找、自
      己去看：：」等語（見偵卷第四十六、四十七頁），足見
      警方接獲報案至被告住家進行訪查時，目視即見被告犯罪
      之跡證，認定被告可疑為犯罪人，並對其住宅搜索，無論
      逕行搜索或同意搜索於法均無不合，本件搜索所扣得之安
      非他命吸食器一組，自得採為本件之證據。
（二）就被告質疑採尿過程部分，被告於警局中確有親自採取尿
      液送驗，是以並未違反其意願（見偵卷第三十二頁），至
      其供稱採集之尿液當場未經封緘，送驗過程顯有瑕疵云云
      ，惟據證人洪明仁於偵訊時證稱：「（採完尿是否是被告
      本人封罐？）是由她本人封罐後，我們貼封條由她按指印
      」等語（見偵卷第四十八頁），本件鑑驗報告應係針對被
      告利用警方提供之採樣瓶，自行排放並封緘之尿液所鑑驗
      完成無訛，被告空言質疑警察採尿程序，尚難遽信，前揭
      所辯顯係卸責之詞，委不足採。
（三）被告另稱警方執行勤務時態度惡劣等情，縱屬實情，亦均
      無解於被告確有本件施用安非他命之犯行，從而，原審依
      法裁定被告施用第二級毒品，應送勒戒處所觀察勒戒，認
      事用法均無違誤，被告提起本件抗告，為無理由，應予駁
      回。
據上論斷，應依刑事訴訟法第四百十二條，裁定如主文。
中　　華　　民　　國　　96　　年　　4 　　月　　30　　日
　　　　　　　　　刑事第十八庭　審判長法  官　溫耀源
                                   　 法  官  段景榕
                                   　 法  官  陳健順
以上正本證明與原本無異。
不得再抗告。
                                    　書記官　陳菊珍
中　　華　　民　　國　　96　　年　　5 　　月　　2 　　日
